# 关于房开公司预收款项所得税会计处理问题的讨教

提问人：赵嵩 时间：2011-06-11 12:12:49
由于一般教材对于房地产开发公司的预收款项所得税会计处理问题均语焉不详，网上偶尔看到一个相关例题，从应交税费来考虑账面价值与计税基础的差异，觉得更为贴切。想请教大家，操作是否存在问题？ [案例3]2008年 5 月，甲房地产开发公司将未完工房预售，取得房款 2000 万元，甲公司按当地规定按 1 ％已预交土地增值税 20 万元，并按预计利润率 15 ％，预缴企业所得税 300 万元。假设企业所得税率 25 ％， 2009 年 5 月办完房屋销售所有手续，房屋开发成本 1000 万元。　　 2008 年 3 月收到预收款 2000 万元时，甲公司应交纳营业税及附加 110 万元（2000×5.5％），交纳土地增值税 20 万元，交纳企业所得税 300 万元，需要编制会计分录：　　借：银行存款 2000 　　　贷：预收账款 2000 　　借：应交税费——企业所得税 300　　 ——土地增值税 20　　　 ——营业税 100——城市维护建设税 7　　　 ——教育费附加 3 　　　贷：银行存款 　430 　　道理同案例 1 ，预收账款在计算企业所得税时不用确认收入。《企业会计准则第 18 号——所得税》规定，所得税费用采用资产负债表债务法进行核算；企业对于能够结转以后年度的可抵扣亏损和税款抵减，应当以很可能获得用来抵扣可抵扣亏损和税款抵减的未来应纳税所得额为限，确认相应的递延所得税资产。
2008 年 12 月 31 日，预收账款账面价值 2000 万元，计税基础为 2000 万元。对应的应交税费账面价值－ 430 万元，计税基础为 0 万元。编制会计分录：　　借：递延所得税资产——应交税费 107.5 贷：所得税费用 107.5 　　2009 年 5 月办完房屋销售所有手续，编制分录：　　借：预收账款 2000 　　　贷：营业收入 2000 　　借：营业支出 1000 　　　贷：开发产品1000 　　借：营业税金及附加 110 　　　贷：应交税费——营业税 　　100　　　　　 ——城市维护建设税　　 7——教育费附加 　　　3 　　假设，土地增值税清算结果为 100 万元，企业所得税汇算清缴结果为 350 万元，编制分录：　　借：管理费用——土地增值税 100 　　　　所得税费 350 　　　贷：应交税费——土地增值税　　 100　　　　　 ——企业所得税 　　350借：应交税费——土地增值税 80　　　　 ——企业所得税 50 贷：银行存款 130 　　会计上和企业所得税上都确认收入，转回暂时性差异：　　借：所得税费用 107.5　　　贷：递延所得税资产——应交税费　107.5

回答人：chenyiwei
这个案例存在几个问题： 1 、在计算预收帐款对应的暂时性差异金额时，没有乘以预计毛利率。（但预收帐款的计税基础为零是对的，相当于预收帐款在税务上已经全部结转收入，所以其计税基础为零；但同步结转成本为1700(2000 85% ）的存货成本到同期应纳税所得额，所以导致存货账面价值大于计税基础。但如我之前的回复，没有必要分别确认递延所得税资产 2000 25%=500和递延所得税负债2000*(1-15%) 25%=425 ，而是直接确认递延所得税资产 75 （ 2000 15%*25%）即可。 2 、当期所得税资产和当期所得税负债都是没有计税基础的，但也不确认暂时性差异。 3 、应交营业税等流转税费，在缴纳时可以在所得税税前扣除，但会计上要递延到相关收入确认时才转入损益，所以会计上视同为预缴税款，严格来说是有递延所得税负债影响的。 130 万预缴流转税和土地增值税（尽管IFRS下通常认为土地增值税也是所得税的一种，适用IAS 12，但对此国内企业尚未达成共识）会导致42.5万元的递延所得税负债。
这也应当同时确认。
1 ．房地产开发企业根据国税发[2009]31号等相关企业所得税税务规定，就会计上尚未确认收入的预售房款和一定的计税毛利率求出计税毛利额，并入当年度应纳税所得额计算缴纳的企业所得税，在符合《企业会计准则第 18 号——所得税》规定的递延所得税资产确认条件的前提下，可确认为递延所得税资产。 2 ．对于就会计上尚未确认收入的预收账款缴纳的营业税等流转税及附加，在相关收入于会计上确认之前，可以确认为一项资产，即其他流动资产。 3 ．如果某项就会计上尚未确认收入的预收账款缴纳的营业税等流转税及附加在缴

回答人：chenyiwei
回复 赵嵩 的帖子
1 、基于简化核算的考虑，以及所得税准则中对于递延所得税资产、负债抵销列报条件的规定，这部分递延所得税负债可以与预计毛利对应的递延所得税资产抵销后以净额列报。
2 、我理解只要符合条件的，都应当予以确认。实践中不同公司对此问题的认识可能不一，有些企业可能还是习惯于在应交税费的借方列示。个人认为这种做法是不恰当的。

回答人：chenyiwei
回复 zhangchunl 的帖子
1 ．房地产开发企业根据国税发[2009]31号等相关企业所得税税务规定，就会计上尚未确认收入的预售房款和一定的计税毛利率求出计税毛利额，并入当年度应纳税所得额计算缴纳的企业所得税，在符合《企业会计准则第 18 号——所得税》规定的递延所得税资产确认条件的前提下，可确认为递延所得税资产。
2 ．对于就会计上尚未确认收入的预收账款缴纳的营业税等流转税及附加，在相关收入于会计上确认之前，可以确认为一项资产，即其他流动资产。 3 ．如果某项就会计上尚未确认收入的预收账款缴纳的营业税等流转税及附加在缴

回答人：chenyiwei
回复 zico9999 的帖子
个人理解：建筑企业预收款，一次性收取多年租赁费的营业税及附加是否可以在当期所得税前扣除，取决于对应的款项是否已经全部计入当年度的应税收入。如果由此导致会计和税务处理发生差异的，按所得税准则的规定确认递延所得税资产／负债。

提问人：赵嵩 时间：2011-6-11 12:12:49
由于一般教材对于房地产开发公司的预收款项所得税会计处理问题均语焉不详，网上偶尔看到一个相关例题，从应交税费来考虑账面价值与计税基础的差异，觉得更为贴切。想请教大家，操作是否存在问题？ [案例3]2008年 5 月，甲房地产开发公司将未完工房预售，取得房款 2000 万元，甲公司按当地规定按 1 ％已预交土地增值税 20 万元，并按预计利润率 15 ％，预缴企业所得税 300 万元。假设企业所得税率 25 ％， 2009 年 5 月办完房屋销售所有手续，房屋开发成本 1000 万元。　　 2008 年 3 月收到预收款 2000 万元时，甲公司应交纳营业税及附加 110 万元（2000×5.5％），交纳土地增值税 20 万元，交纳企业所得税 300 万元，需要编制会计分录：　　借：银行存款 2000 　　　贷：预收账款 2000 　　借：应交税费——企业所得税 300　　 ——土地增值税 20　　　 ——营业税 100——城市维护建设税 7　　　 ——教育费附加 3 　　　贷：银行存款 　430 　　道理同案例 1 ，预收账款在计算企业所得税时不用确认收入。《企业会计准则第 18 号——所得税》规定，所得税费用采用资产负债表债务法进行核算；企业对于能够结转以后年度的可抵扣亏损和税款抵减，应当以很可能获得用来抵扣可抵扣亏损和税款抵减的未来应纳税所得额为限，确认相应的递延所得税资产。
2008 年 12 月 31 日，预收账款账面价值 2000 万元，计税基础为 2000 万元。对应的应交税费账面价值－ 430 万元，计税基础为 0 万元。编制会计分录：　　借：递延所得税资产——应交税费 107.5
贷：所得税费用 107.5 　　2009 年 5 月办完房屋销售所有手续，编制分录：　　借：预收账款 2000 　　　贷：营业收入 2000借：营业支出 1000 　　　贷：开发产品 1000 　　借：营业税金及附加 110 　　　贷：应交税费——营业税 　　100——城市维护建设税　　 7　　　　　 ——教育费附加 　　　3 　　假设，土地增值税清算结果为 100 万元，企业所得税汇算清缴结果为350 万元，编制分录：　　借：管理费用——土地增值税 100 　　　　所得税费 350 　　　贷：应交税费——土地增值税　　 100——企业所得税 　　350 　　借：应交税费——土地增值税 80　　　　 ——企业所得税 50 贷：银行存款 130 　　会计上和企业所得税上都确认收入，转回暂时性差异：　　借：所得税费用 107.5　　　贷：递延所得税资产——应交税费　107.5

回答人：chenyiwei
抱歉，这很可能是论坛程序的bug。只能贴附件上来了。

提问人：呼叫帮助 时间：2017-12-29 16:19:01
一次性收取多年租赁费其营业税及附加是否可以在当期所得税前扣除，取决于对应的款项是否已经全部计入当年度的应税收入。 陈版按原规定，一次性收取多年租赁费，其收入确认是需要按年度分摊确认的，所以我认为不存在导致会计和税务处理发生差异的，按所得税准则的规定确认递延所得税资产／负债？

回答人：chenyiwei
除所得税法有特殊规定的事项以外，基本可以认为会计和税法在此方面无差异。

提问人：呼叫帮助 时间：2018-01-27 22:18:37
预缴土地增值税对应的房地产销售收入在会计上已确认的：借：税金及附加，贷：应交税费 预缴土地增值税对应的房地产销售收入在会计上尚未确认的：借：其他流动资产，贷：应交税费 陈版，房地产公司这样处理没有问题吧？

回答人：chenyiwei
可以。

提问人：呼叫帮助 时间：2018-01-28 16:12:36
陈版，我可否这样理解？ 预缴的税款，在会计上符合收入确认条件之前，应作为其他流动资产列报。 预缴的所得税，应区分不同情况分别处理：税法上承认其为预缴的，可作为“当期所得税资产”列报为“其他流动资产”；税法上认为应当计入当期应纳税所得额，不承认是预缴的（如房地产开发企业就预售房款按一定的预计毛利率计算出预计所得额，计入当期应纳税所得额），应作为“递延所得税资产”。

回答人：chenyiwei
是。